【裁判字號】    97,交易,67
【裁判日期】    970416
【裁判案由】    過失傷害
【裁判全文】
臺灣臺北地方法院刑事判決              97年度交易字第67號
公  訴  人  臺灣臺北地方法院檢察署檢察官
被      告  甲○○
                    4樓
上列被告因過失傷害案件，經檢察官提起公訴（九十六年度偵字
第二一八八六號），本院判決如下：
    主  文
甲○○因過失傷害人，處拘役參拾日，如易科罰金，以新臺幣壹
仟元折算壹日。
    事  實
一、甲○○於民國九十六年七月二十日下午三時許，騎乘車牌號
    碼五ＨＹ—九九八號重型機車，沿臺北市○○路外側慢車道
    由西往東方向行駛，途經仁愛路與建國南路口時，本應注意
    機車行駛時，駕駛人應注意車前狀況及兩車併行之間隔，並
    隨時保持可以煞停之距離，及採取必要之安全措施，而依當
    時情況天候晴、日間有自然光線、柏油路面乾燥、無缺陷、
    無障礙物，且視距良好，並無不能注意之情事，竟疏未注意
    注意車前狀況，並保持適當距離，其機車前輪不慎撞擊同向
    行駛在前由乙○○騎乘之車牌號碼Ｌ六Ｍ—五一八號重型機
    車後車輪左側，致乙○○閃避不及，因此人車倒地，受有右
    側遠端脛骨裂性骨折等傷害。甲○○於肇事後在偵查犯罪職
    權之機關或公務員發覺前，主動撥打電話報警，並停留在現
    場，向前往現場處理之臺北市政府警察局大安分局交通分隊
    員警表明為肇事者，進而接受裁判。
二、案經甲○○自首暨乙○○訴由臺北市政府警察局大安分局報
    請臺灣臺北地方法院檢察署檢察官偵查起訴。
    理  由
一、被告甲○○對於本案認定事實所引用之證據資料，於本院準
    備程序及審理期日調查證據中均陳明同意引用為本案證據，
    而本院審酌該等言詞供述及書面非供述證據作成時之情況認
    為適當，依刑事訴訟法第一百五十九條之一至第一百五十九
    條之五之規定，均有證據能力。
二、訊據被告固不否認於前揭時地騎乘機車與告訴人即證人乙○
    ○騎乘之機車發生碰撞，致告訴人因而人車倒地，受有右側
    遠端脛骨裂性骨折之傷害等情，惟矢口否認有何過失傷害犯
    行，辯稱：事發當時有一部白色自用小客車在告訴人機車前
    方，而該白色自用小客車變換車道，告訴人機車也跟著變換
    車道，可能是前方白色自用小客車阻擋到告訴人機車，告訴
    人機車自己不慎倒地，伊因為一時煞車不及，才會由後方撞
    擊告訴人機車，伊並沒有過失，且告訴人人車倒地後，伊立
    刻上前詢問，為恐告訴人又遭後方車輛追撞，及阻礙其他車
    輛行進，才將機車均移動到安全島上，並非故意破壞現場情
    況云云。經查：
  (一)被告於九十六年七月二十日下午三時許，騎乘車牌號碼五Ｈ
    Ｙ—九九八號重型機車，沿臺北市○○路外側慢車道由西往
    東方向行駛，途經仁愛路與建國南路口時，其機車前輪不慎
    撞擊同向行駛在前由告訴人騎乘之車牌號碼Ｌ六Ｍ—五一八
    號重型機車後車輪左側，致告訴人人車倒地，受有右側遠端
    脛骨裂性骨折等傷害等情，業據告訴人於警詢、偵查及本院
    審理中均指訴綦詳，並有道路交通事故現場圖（見偵查卷第
    十三、十四頁）、道路交通事故補充資料表（見偵查卷第十
    五頁）、交通事故談話紀錄表（見偵查卷第十六、十七頁）
    、道路交通事故調查報告表（一）、（二）（見偵查卷第十
    八頁）各一件、車籍查詢—基本資料詳細畫面二紙（見偵查
    卷第二六、二七頁）及行政院國軍退除役官兵輔導委員會臺
    北榮民總醫院診斷證明書一紙（見偵查卷第十頁）附卷可稽
    ，堪信為真實。
  (二)被告固辯稱事發當時告訴人機車前方有一部白色自用小客車
    ，因該車變換車道，告訴人機車也跟著變換車道，因該車阻
    擋告訴人機車行進，告訴人機車自己倒地，伊在後方才會因
    煞車不及不慎撞擊云云。然告訴人於本院審理中以證人身分
    結證稱：「被告騎乘機車在我左後方擦撞我的後輪左側，我
    的車子就往右翻，壓到我的右腳，導致我的大小腿都有骨折
    之情形」、「發生碰撞倒下時，我有回頭看，被告是在我的
    左後側」、「當時前方應該有一部深色車輛，位置在我行駛
    之慢車道之正前方，不是白色自用小客車」、「該部自用小
    客車沒有變換到內側車道」、「我沒有變換車道」、「我是
    被撞擊之後才倒地，我的車子後輪左側被撞擊才倒地」等語
    （見本院九十七年三月三十一日審判筆錄）。顯見告訴人明
    確指稱當時渠前方並無白色自用小客車，並未變換車道，渠
    係遭被告機車自後方追撞騎機車後車輪左側因而人車倒地。
    又本院訊問雙方本件是否有其他目擊證人在場，惟被告及告
    訴人均無法提出，可知並無其他證人或證據足以佐證，則被
    告前揭所辯，尚非可採。
  (三)按汽車（含機車）行駛時，駕駛人應注意車前狀況及兩車併
    行之間隔，並隨時採取必要之安全措施，道路交通安全規則
    第九十四條第三項定有明文。被告為一領有合格駕駛執照之
    人，騎乘機車時本應注意上開規定，而依當時情況天候晴、
    日間自然光線、柏油路面乾燥、無缺陷、無障礙物，且視距
    良好，並無不能注意之情事，本應注意車前狀況，並保持適
    當距離，以隨時採取必要之安全措施，竟仍疏未注意，致其
    騎乘之機車前車輪撞擊告訴人騎乘之機車後車輪左側，致告
    訴人人車倒地而受有上開傷害，被告對於告訴人所受傷害之
    發生，實難諉無過失，並有相當因果關係至明。是綜上所述
    ，本件事證明確，被告犯行洵堪認定，應予依法論科。
三、核被告所為，係犯刑法第二百八十四條第一項前段之過失傷
    害罪。查被告於肇事後，在現場等候處理員警，並在未被有
    偵查權公務員或機關發覺前，主動向員警坦承為肇事者，此
    有臺北市政府警察局交通事故肇事人自首情形紀錄表一紙附
    卷可稽（見偵查卷第二十頁），已合於自首之規定，爰依刑
    法第六十二條前段規定減輕其刑。爰審酌被告前無犯罪紀錄
    ，素行尚可，因騎乘機車疏未注意車前狀況，並保持適當距
    離，以致撞擊告訴人機車，致告訴人受有傷害，其犯罪動機
    、手段尚稱單純，並斟酌其生活狀況、告訴人所受傷害程度
    、犯罪後態度，迄今尚未與告訴人達成和解等一切情狀，量
    處如主文所示之刑，並諭知易科罰金之折算標準，以資懲儆
    。
據上論斷，應依刑事訴訟法第二百八十四條之一、第二百九十九
條第一項前段，刑法第二百八十四條第一項前段、第六十二條前
段、第四十一條第一項前段，刑法施行法第一條之一，判決如主
文。
本案經檢察官陳焜昇到庭執行職務。
中    華    民    國    97    年    4     月    16    日
                       臺灣臺北地方法院交通法庭
                              法  官  郭顏毓
上正本證明與原本無異。
如不服本判決，應於判決送達後10日內向本院提出上訴狀（應抄
附繕本）。告訴人或被害人如對於本判決不服者，應具備理由請
求檢察官上訴，其上訴期間之計算係以檢察官收受判決正本之日
期為準。
                              書記官  潘文賢
中    華    民    國    97    年    4     月    17    日
附錄本判決論罪科刑法條：
刑法第二百八十四條
因過失傷害人者，處六月以下有期徒刑、拘役或五百元以下罰金
，致重傷者，處一年以下有期徒刑、拘役或五百元以下罰金。
從事業務之人，因業務上之過失傷害人者，處一年以下有期徒刑
、拘役或一千元以下罰金，致重傷者，處三年以下有期徒刑、拘
役或二千元以下罰金。


司法院資訊處製作；財團法人民間司法改革基金會備份。
